【裁判字號】    98,台上,2305
【裁判日期】    981210
【裁判案由】    給付保險金
【裁判全文】
最高法院民事裁定            九十八年度台上字第二三０五號
上  訴  人  甲○○
訴訟代理人  李明海律師
            楊宛瑜律師
被 上訴 人  友邦產物保險股份有限公司（原名中央產物保險股
            份有限公司）
法定代理人  乙○○
上列當事人間請求給付保險金事件，上訴人對於中華民國九十八
年九月二日台灣高等法院台中分院第二審判決（九十八年度保險
上字第一二號），提起一部上訴，本院裁定如下：
    主  文
上訴駁回。
第三審訴訟費用由上訴人負擔。
    理  由
按上訴第三審法院，非以原判決違背法令為理由，不得為之。又
提起上訴，上訴狀內應記載上訴理由，表明原判決所違背之法令
及其具體內容、依訴訟資料合於該違背法令之具體事實，其依民
事訴訟法第四百六十九條之一規定提起上訴者，並應具體敘述為
從事法之續造、確保裁判之一致性或其他所涉及之法律見解具有
原則上重要性之理由，同法第四百六十七條、第四百七十條第二
項分別定有明文。而依同法第四百六十八條規定，判決不適用法
規或適用不當者，為違背法令；依同法第四百六十九條規定，判
決有該條所列各款情形之一者，為當然違背法令。是當事人提起
上訴，如合併以同法第四百六十九條及第四百六十九條之一規定
之情形為上訴理由時，其上訴狀或理由書應表明該判決所違背之
法令條項，或有關判例、解釋字號，或成文法以外之習慣或法理
等及其具體內容，暨係依何訴訟資料合於該違背法令之具體事實
，並具體敘述為從事法之續造、確保裁判之一致性或其他所涉及
之法律見解具有原則上重要性之理由。如未依上述方法表明，或
其所表明者與上開法條規定不合時，即難認為已合法表明上訴理
由，其上訴自非合法。本件上訴人對於原判決提起一部上訴，雖
以該判決有不適用法規或適用不當、不備理由及理由矛盾等違背
法令為由，惟核其上訴理由狀所載內容，仍屬就原審取捨證據、
認定事實之職權行使及其他與判決結果不生影響之理由，指摘其
不當，並就原審本於職權之行使所論斷：上訴人已於民國九十四
年四月七日書立之加保申請書載明：「本人向……聲明同意……
本人已了解如有視神經病變等情形，中央產險將不予承保。如有
隱匿、遺漏或為不實之說明，中央產險得依保險法第六十四條解
除本契約」，並經其簽名，上訴人復於投保前之同年一月十九日
，經行政院退除役官兵輔導委員會台中榮民醫院（下稱台中榮醫
）診斷為「右眼上斜視及外傷性視神經病變」，被上訴人抗辯其
係於九十五年三月七日經向該醫院查詢始悉上情，堪信為真，上
訴人又未證明被上訴人於九十四年十一月十五日或九十五年一月
二十七日已知上訴人右眼病變情事，逕指被上訴人解約已逾一個
月除斥期間，尚無可採。又上訴人未就其於投保系爭保險前已罹
患視神經病變之事實具實告知，自已違反據實告知義務，被上訴
人於九十五年三月二十七日以上訴人違反告知義務，向上訴人為
解除契約之表示，依保險法第六十四條規定，核屬有據。則上訴
人依該保險契約，請求被上訴人給付新台幣一百七十五萬元保險
金本息，即無理由等情，泛言謂為違法，而非表明該判決所違背
之法令及其具體內容，暨依訴訟資料合於該違背法令之具體事實
，並具體敘述為從事法之續造、確保裁判之一致性或其他所涉及
之法律見解具有原則上重要性之理由，難認其已合法表明上訴理
由。依首揭說明，應認其上訴為不合法。
據上論結，本件上訴為不合法。依民事訴訟法第四百八十一條、
第四百四十四條第一項前段、第九十五條、第七十八條，裁定如
主文。
中    華    民    國  九十八  年  十二    月    十    日
                      最高法院民事第五庭
                          審判長法官  朱  建  男
                                法官  顏  南  全
                                法官  林  大  洋
                                法官  沈  方  維
                                法官  王  仁  貴
      本件正本證明與原本無異
                                      書  記  官
中    華    民    國  九十八  年  十二    月  二十三  日
                                                      R


司法院資訊處製作；財團法人民間司法改革基金會備份。
